福建金門地方法院民事判決　　　　　　　　100年度訴字第9號
原　　　告　陳愛珠
訴訟代理人　陳丁章律師
被　　　告　李文忠
上列當事人間請求債務人異議之訴事件，經本院於民國100年6
月20日言詞辯論終結，判決如下：
    主  文
確認被告對原告本院九十九年度執字第七一七號強制執行事件
所主張之債權不存在。
訴訟費用由被告負擔。
    事實及理由
壹、原告主張：
一、被告前聲請福建金門地方法院99年度執字第717號強制執行
    ，對原告所有不動產為拍賣。但原告依據福建金門高等法院
    金門分院98年度家上易字第1號確定判決、福建金門地方法
    院97年度家護抗字第2號確定判決對被告有406,000元之債權
    （本金25萬元、15萬6千元），業於99年8月26日以存證信函
    主張抵銷。又被告向土銀金門分行借款，原告為該貸款之連
    帶保證人，並經土銀金門分行案聲明參與分配，被告自應賠
    償原告，故原告一併主張抵銷。合計主張抵銷金額如下(1)本
    金406,000元及利息52,061元，合計458,061元（97年11月22
    日、97年6月15日起均至100年4月29日止按年息百分之5計算
    之利息分別為29,452，22,609，合計52,061）之債權。土
    地銀行連帶保證人應負擔之本息、違約金45,548+14,572+1,
    870,251=1,930,371元，則依據民法第749條、879條第1項規
    定主張抵銷。上述債權，已為抵銷之意思表示，原告自得依
    強制執行法第14條第1項規定，提起債務人異議之訴。
二、訴之聲明：確認被告對原告於99年度執字第717號強制執行
    事件所主張之執行名義所載債權不存在。
貳、被告則以下列陳詞置辯：
一、對於判決40萬6千元及利息部分，沒有意見。但對於土地銀
    行連帶保證人，本來就是原告之貸款，原告不能主張抵銷。
    又被告係因原告盜買被告之車輛，請求原告返還不當得利，
    因此執97年度訴字第40號確定判決為執行名義，是依據最高
    法院98年度台上字第200號判決要旨在訴訟上之原因事實同
    屬侵權行為而負擔債務之範疇，自不得對此債務主張抵銷；
    原告既然主張對於土地銀行之貸款為連帶保證人之債務，應
    舉證其已承擔清償，以實其說。惟原告迄今並未舉證，其請
    求抵銷自無理由。並聲明：原告之訴駁回。
參、兩造不爭執之事實
一、原告陳愛珠對被告李文忠訴請給付100萬元，經本院以97年
    度家訴字第40號判決「被告應給付原告新台幣100 萬元及自
    97年12月2日起至清償日止按年息百分之5計算之利息，及被
    告應負擔百分之97之訴訟費用」，後經李文忠上訴，福建高
    等法院金門分院以98年度家上易字第1號判決「原判決關於
    命上訴人李文忠連帶給付超過新台幣貳拾伍萬元，及自民國
    97 年11月22日起至清償日止，按週年利率百分之五計算之
    利息部分，暨訴訟費用之裁判均廢棄。上開廢棄部分，被上
    訴人陳愛珠在第一審之訴駁回。其餘上訴駁回。第一、二審
    訴訟費用，由上訴人連帶負擔四分之一，餘由被上訴人負擔
    。」確定。
二、李文忠持本院97年度訴字第40號判處被告陳愛珠應給付原告
    李文忠新台幣80萬元及自97年12月2日起按年利率百分之5計
    算之利息、負擔百分97訴訟費用之判決及確定證明書向本院
    民事執行處聲請拍賣原告所有不動產，本院以99年度執字第
    717號強制執行中。
肆、本院得心證之理由
一、按當事人對於他造主張之事實，於言詞辯論時不爭執者，依
    民事訴訟法第280條第1項之規定，視同自認。此之所謂「不
    爭執」，係指不陳述真否之意見而言。若已明白表示「對於
    他造主張之事實不爭執」，則為自認而非不爭執。又當事人
    於訴訟上所為之自認，於辯論主義所行之範圍內有拘束當事
    人及法院之效力，法院應認其自認之事實為真正，以之為裁
    判之基礎。在未經自認人合法撤銷其自認前，法院不得為與
    自認之事實相反之認定。因此原告主張以98年度家上易字第
    1號判決、97年度家護抗字第2號確定判決對被告有406,000
    元之債權及利息52,061 元主張抵銷等情，有上開判決及相
    關卷宗可資佐證，堪認為真實，且被告當庭表示無意見，因
    此原告主張抵銷406, 000元之債權及利息52,061元為有理由
    ，應予准許。
二、又原告主張其為被告向土銀金門分行借款之連帶保證人，合
    計應負擔之本息、違約金債權1,930,371元（45,548+14,
    572+1,870,251=1,930,371元。）主張抵銷一情，被告固承
    認積欠土地銀行上開款項，然認原告主張抵銷不應准許，並
    以前詞置辯，經查：
    （一）原告主張其為被告向土銀金門分行借款之連帶保證人
          合計應負擔之本息、違約金債權1,930,371元，並經
          訴外人土地銀行以債權人身分參與分配，有本院100
          年4月1日金院樹99司執孝字第717號民事執行處函、
          分配結果彙總表、強制執行金額計算書：土地銀行陳
          報狀、土地建物謄本等為證（本院卷第17-22頁、99
          年司執字第717號卷）。被告對於上開金額之計算及
          其為借款人、原告為連帶保證人等均不爭執，堪認原
          告之主張為真。
    （二）按保證人向債權人為清償後，於其清償之限度內，承
          受債權人對於主債務人之債權。但不得有害於債權人
          之利益，民法第749條定有明文，故保證人向債權人
          為清償或其他消滅債務之行為後，既承受債權人對於
          主債務人之債權，即已取代債權人之地位，自得於清
          償之限度內，行使原債權人之權利。除得向主債務人
          行使求償權外，尚代位取得債權人對主債務人之債權
          及該債權之擔保與其他之從屬權利。查原告擔任被告
          借貸之連帶保證人，並提出民事執行處分配表之影本
          為證，且為兩造所不爭執。因此被告屆期之貸款未給
          付，經土地銀行以最高限額抵押權債權人聲請參與分
          配，依上開說明，原告依民法第749條規定，就前揭
          債務即應連帶負清償責任。被告主張其得就清償土地
          銀行債務全部之金額向原告請求，即有理由，應予准
          許。
    （三）至於被告辯稱不得當得利與侵權行為性質不同，應不
          可抵銷云云。然按二人互負債務，而其給付種類相同
          ，並均屆清償期者，各得以其債務，與他人之債務，
          互為抵銷；抵銷，應以意思表示，向他方為之，其相
          互間債之關係，溯及最初得為抵銷時，按照抵銷數額
          而消滅，民法第334條第1項前段、第335條第1項分別
          定有明文。原告主張被告依民法第749條連帶保證人
          規定主張抵銷土地銀行以債權人身分參與分配之本息
          、違約金債權1,930,371元乙節，已據原告提出上開
          民事執行處分配表、陳報狀、土地建物謄本為證，金
          額復為被告所不爭執，自堪信為真實。又被告請求執
          行原告之不動產之執行名義為80萬元及其利息之確定
          判決及確定證明書，有本院99年執字第717號卷附判
          決及確定證明書可資為憑，亦堪認定。原、被告既互
          負債務，其給付種類又屬相同，並均屆清償期，依前
          開規定，原告自得以其債務與被告之債務，互為抵銷
          。而原告已於1007年4月21日以準備書狀向被告為抵
          銷之意思表示（卷第31頁），是原告以其對被告之
          406, 000元之債權及利息52,061元侵權行為損害賠償
          債權及以連帶保證人清償土地銀行之1,930,371元債
          權，與被告於本件之強制執行80萬元債權抵銷，於法
          即無不合。
三、按執行名義成立後，如有消滅或妨礙債權人請求之事由發生
    ，債務人得於強制執行程序終結前，向執行法院對債權人提
    起異議之訴，強制執行法第14條第1項前段定有明文。本件
    被告於取得執行名義後，因原告以其對被告有上開所有之40
    6, 000元之債權及利息52,061元、代償土地銀行1,930,371
    元之債權，向被告為抵銷之意思表示，致被告依判決對原告
    取得之80萬元債權，溯及於抵銷時全數消滅，故原告依強制
    執行法第14條第1項規定，於執行程序程序終結前，提起本
    件訴訟，求為確認99年度執字第717號所主張之債權不存在
    ，為有理由，應予准許。
七、本件事證已臻明確，兩造所為之其他主張、陳述並所提之證
    據，經審酌後，認均與本件之結論無礙，不再一一論述，併
    此敘明。
八、訴訟費用負擔之依據：民事訴訟法第78條。
中    華    民    國    100    年    7    月    18    日
                  民 事 庭     法  官  張珈禎
以上正本係照原本作成
如對本判決上訴，須於判決送達後20日內向本院提出上訴狀
中    華    民    國    100    年    7    月    18    日
                               書記官  許永溪